臺灣高等法院刑事判決　　　　　　　　99年度上訴字第4371號
上　訴　人　台灣基隆地方法院檢察署檢察官
被　　　告　張瑞麟
指定辯護人　本院公設辯護人郭書益
上列上訴人因被告傷害致死案件，不服台灣基隆地方法院九十九
年度訴字第三二０號，中華民國九十九年八月三十一日第一審判
決（起訴案號：台灣基隆地方法院檢察署九十九年度偵字第九九
五號），提起上訴，本院判決如下：
    主  文
上訴駁回。
    事  實
一、緣張瑞麟在基隆市○○區○○路二二號經營「小天使兒童休
    閒場」，蕭中樹與李清和於民國九十八年十月間，曾至上開
    遊藝場把玩電子遊戲機，張瑞麟認為蕭中樹酒後在店內講話
    音量過大，加以勸阻，並請蕭中樹與李清和離開。蕭中樹於
    九十九年二月十七日下午五時許，駕駛車牌號碼九四八一－
    ＭＴ號自用小貨車，停放在基隆市○○區○○路四二號前，
    走至上開遊藝場把玩電子遊戲機，之後再與李清和到上開自
    用小貨車後車廂內飲酒。適張得利自九十九年二月十七日下
    午一時起，亦在上開遊藝場把玩電子遊戲機，張得利欲於九
    十九年二月十七日晚間七時許離開上開遊藝場時，張瑞麟向
    張得利催討欠款新臺幣（下同）五千六百元，張得利無法償
    還，張瑞麟即持掃把毆打張得利之身體（傷害未據起訴）。
    張得利於九十九年二月十七日晚間七時四十分許，趁隙離開
    上開遊藝場，走至基隆市○○區○○路四二號前，見蕭中樹
    與李清和在上開自用小貨車後車廂內飲酒，便詢問蕭中樹可
    否借款給伊以償還張瑞麟，蕭中樹並未同意。張得利再委託
    李清和至上開遊藝場幫伊取回外套，李清和隨即前往上開遊
    藝場，向張瑞麟稱蕭中樹找伊。李清和於九十九年二月十七
    日晚間七時五十分許，帶同張瑞麟走回基隆市○○區○○路
    四二號前，蕭中樹坐在上開自用小貨車後車廂內靠左後車門
    處，張得利坐在上開自用小貨車後車廂內靠右後車門處，張
    瑞麟及李清和均站在上開自用小貨車後方。蕭中樹質問張瑞
    麟為何之前將其趕出店外之事，二人大聲爭執，張瑞麟衝往
    上開自用小貨車後車廂內，出拳毆打蕭中樹臉部，二人在上
    開自用小貨車後車廂內扭打。李清和叫張得利先走，張得利
    為避免又遭張瑞麟毆打，立刻下車離去。張瑞麟與蕭中樹扭
    打一陣後稍微分開，張瑞麟不滿蕭中樹踹其大腿，向蕭中樹
    稱「不要再動手，不然我要還手」等語，蕭中樹又踹張瑞麟
    下體，張瑞麟旋即抱住蕭中樹腿部；張瑞麟客觀上能預見以
    刀剌入人之左小腿，可能導致對方出血性休克死亡之結果，
    且依當時情形亦無不能預見之情事，主觀上疏未預見，竟基
    於普通傷害之犯意，自其隨身背包中取出美工刀一支，往蕭
    中樹左小腿刺入，再用力往下劃，二人又發生扭打，李清和
    見狀上前欲阻止張瑞麟，左手四隻手指反遭美工刀劃傷（傷
    害未據告訴）。蕭中樹因受傷過重倒在上開自用小貨車後車
    廂內，又掉落至車下。張瑞麟旋於九十九年二月十七日晚間
    八時五分許，在有偵查犯罪職權之機關尚不知其犯罪前，主
    動持前揭美工刀一支，徒步前往附近基隆市警察局第四分局
    自首犯罪，而接受裁判。警員立即到場處理，並將蕭中樹送
    往基隆長庚醫院急救，蕭中樹延至九十九年二月十八日凌晨
    二時五十分許，因前脛動脈斷離造成出血性休克不治死亡。
二、案經蕭中樹之弟陳志宏訴由基隆市警察局第四分局報告臺灣
    基隆地方法院檢察署檢察官偵查起訴。
    理  由
壹、程序方面：
    按被告以外之人於審判外之言詞或書面陳述，除法律有規定
    者外，不得作為證據；又被告以外之人於審判外之陳述，雖
    不符合同法第一百五十九條之一至第一百五十九條之四之規
    定，但經當事人於審判程序同意作為證據，法院審酌該言詞
    陳述或書面陳述作成時之情況，認為適當者，亦得為證據。
    當事人、代理人或辯護人於法院調查證據時，知有第一百五
    十九條第一項不得為證據之情形，而未於言詞辯論終結前聲
    明異議者，視為有前項之同意，刑事訴訟法第一百五十九條
    第一項及第一百五十九條之五分別定有明文。本判決下列所
    引用之各該被告以外之人於審判外之陳述（包含書面陳述）
    ，雖屬傳聞證據，惟當事人於本院審判期日中表示同意作為
    證據方法而不予爭執，本院審酌上開證據資料製作時之情況
    ，尚無違法不當及證明力明顯過低之瑕疵，亦認為以之作為
    證據應屬適當。揆諸前開規定，爰依刑事訴訟法第一百五十
    九條之五規定，認前揭證據資料均有證據能力，先予敘明。
貳、實體方面：
一、上揭事實，迭據被告張瑞麟於原審及本院審理時均供承不諱
    （詳原審卷第二九、一０三頁，本院卷第三八頁），並據告
    訴人陳志宏指訴綦詳（詳相驗卷第四一、四二頁），核與證
    人李清和、張得利於偵查時證述情節相符（詳偵卷第一八至
    二二、三四頁）。再被害人蕭中樹於九十九年二月十七日二
    十時零五分許，經送往基隆長庚醫院急救，於翌日（二月十
    八日）凌晨二時五十分許，因左小腿銳器割創致前脛動脈斷
    離造成出血性休克死亡，此有台灣基隆地方法院檢察署出具
    之檢驗報告書、相驗筆錄、相驗屍體證明書、勘驗筆錄、解
    剖筆錄、基隆長庚紀念醫院病歷資料、法務部法醫研究所九
    十九年三月二十九日法醫理字第０九九０００一二九三號函
    附解剖報告書、鑑定報告書、毒物化學鑑定書（見相驗卷第
    六五至六九、三六、三七、五五、八一、三八至四０、一二
    一至一三０頁）在卷足資佐證。又刀子上血跡檢出同一男性
    ＤＮＡ－ＳＴＲ型別，與被害人之ＤＮＡ－ＳＴＲ型別相同
    ，亦有九十九年三月二十二日型醫字第０九九００二八三三
    一號內政部警政署刑事警察局鑑定書（見偵卷第五九頁）在
    卷可佐，足認被害人前脛動脈斷離造成出血性休克死亡，係
    因遭被告持美工刀剌入左小腿所致。是被告自白核與事實相
    符。
二、按殺人與傷害致死之區別，即在下手加害之時，有無殺意為
    斷，即被告在主觀上有無奪取被害人性命之預見與欲望，至
    被害人受傷之部位、傷痕之多寡，被告所持之凶器、犯案之
    動機等，均為法院參考之重要資料，但並非唯一絕對之標準
    （參最高法院四十四年台上字第三七三號、五十一年台上字
    第一二九一號判例）。本件被害人是被告客戶，雙方係因之
    前被告將被害人請出店外，因被害人質問發生爭吵，被告因
    一時氣憤，遂持美工刀朝被害人左小腿剌入，業經證人李清
    和及張得利證述明確，此觀被害人外傷情形，受有左小腿二
    十公分傷及肌肉及血管（前脛動脈分支）、後頸右側十五公
    分（表淺）及前頸五公分表淺割痕、臉部併在鼻樑部有擦挫
    傷、右嘴唇（表淺）裂創併出血及右額部（表淺）裂創（二
    公分）、左側鼻骨骨折，其他身體部位均未受傷等情亦明，
    依上所述，被告所攻擊部分並非致命部位，所持之兇器美工
    刀亦非尖銳顯然足以一刀致命武器，雙方亦無深仇大恨，尚
    難認定被告確有殺人之犯意。
三、復按加重結果犯，乃謂行為人對於有故意之行為，而發生無
    故意之加重結果，使之對加重結果負刑事責任者之謂。刑法
    第十七條規定：「因犯罪致發生一定之結果，而有加重其刑
    之規定者，如行為人不能預見其發生時，不適用之。」即加
    重結果犯，以行為人對於加重結果之發生在客觀上能預見而
    不預見者為要件，行為人僅對基本行為所犯之輕罪有認識，
    對加重結果無認識，惟對加重結果，在客觀情形一般人能預
    見者為要件。刑法第二百七十七條第二項前段之傷害致人於
    死罪，係對於犯傷害罪致發生死亡結果所規定之加重結果犯
    ，依刑法第十七條之規定，以客觀上行為人能預見其死亡結
    果之發生而主觀上不預見為要件（參最高法院九十年度台上
    字第四一一二號判決）。按左小腿雖非人體要害部位，如以
    美工刀剌擊，可能導致對方受傷造成出血性休克之死亡結果
    ，應屬一般人於客觀上所得認識，且被告為成年人，依事發
    當時情形，並無不能預見之事由，而被告主觀上竟疏未預見
    ，仍持美工刀朝被害人左小腿剌入，致前脛動脈斷離造成出
    血性休克死亡，參酌上揭所述，被告所為即已該當加重結果
    犯之要件，且被害人之死亡結果與被告之前開行為間確有相
    當因果關係。
四、綜上，被告主觀上雖無使被害人死亡之犯意，然其於客觀上
    得以預見持美工刀剌入人之左小退，可能導致對方因出血性
    休克而死亡之結果，且依當時情形亦無不能預見之情事，主
    觀上疏未預見，而基於普通傷害之犯意，以美工刀朝被害人
    左小腿剌入，再用力往下劃，使被害人因左小腿銳器割創致
    前脛動脈斷離之傷害，導致出血性休克死亡之結果。本案事
    證明確，被告之犯行應堪認定，自應依法論科。
五、核被告所為，係犯刑法第二百七十七條第二項前段之傷害致
    死罪。再按對於未發覺之罪自首而受裁判者，得減輕其刑，
    刑法第六十二條前段定有明文。本件被告於前開時、地傷害
    被害人後，係主動持美工刀向基隆市警察局第四分局自首犯
    罪，業經被告陳述在卷（詳相驗卷第三至五、七至九頁），
    復有基隆市警察局第四分局刑事案件報告書可佐（見相驗卷
    第五六、五七頁），而報案人簡珮紋是於九十九年二月十七
    日二十時三分以緊急救護撥打「一一九」報案，被害人於九
    十九年二月十八日凌晨二時五十分不治死亡，被告已於同日
    二時五分至基隆市警察局第四分局安定派出所自首製作筆錄
    ，此有調查筆錄在卷可參（詳相驗卷第七至九頁），足證被
    告係於警方查悉本案犯罪嫌疑人之前，主動向警方坦承犯行
    ，並願接受裁判，堪認被告所為，已該當自首之要件，足徵
    被告確有悔悟之心，爰依刑法第六十二條前段之規定減輕其
    刑。又按犯罪之情狀顯可憫恕，認科以最低度刑仍嫌過重者
    ，得酌量減輕其刑，刑法第五十九條定有明文；本件被告係
    李清和告知被害人在找，被告始隨同李清和前往基隆市○○
    區○○路四二號前，嗣因被害人質問，雙方因而發生爭執，
    被告因一時氣憤，始以美工刀剌入被害人左小腿，導致被害
    人出血性休克死亡，被告並無致命部位之攻擊動作，參酌被
    告素行，並無任何前科紀錄，是認縱依自首之規定減輕其刑
    後，宣告法定最低度之刑，猶嫌過重，爰依刑法第五十九條
    之規定，遞減其刑。
六、原審經詳細調查，以被告罪證明確，並審酌被告僅因細故，
    與被害人發生爭吵，即持美工刀剌入被害人左小腿，終致被
    害人死亡之結果，所為非屬可取，且犯罪所生危害甚鉅，惟
    被告於犯後自首犯行，且於警詢、偵查、原審及本院審理時
    均供承不諱，並深表悔悟，又事發後於九十九年八月二十三
    日與聲請人李查某、陳春連（即被害人家屬）達成調解，並
    已給付賠償金，此有調解筆錄影本在卷供參（見原審卷第八
    三至八五頁），足認被告犯後態度尚稱良好，且無其他犯罪
    紀錄等一切情狀，量處有期徒刑二年。又被告未曾因故意犯
    罪受有期徒刑以上刑之宣告，此有臺灣高等法院被告前案紀
    錄表在卷供參（見本院卷第一四頁），其係因一時失慮致為
    本件犯行，衡其並無其他致命之攻擊行為，又其於事發後自
    首犯行，且供承犯行不諱，並深表悔悟，經此科刑教訓，應
    能知所警惕而不致再犯，且被告已與告訴人及家屬達成調解
    ，被告依約給付賠償金，告訴人亦表示無意見（見原審卷第
    一０四頁），認其所受刑之宣告，以暫不執行為適當，爰併
    予宣告緩刑五年，以啟自新。復諭知扣案之美工刀一支，為
    被告所有，係供犯罪所用之物，爰依刑法第三十八條第一項
    第二款、第三項規定，宣告沒收之。另說明扣案之血跡棉棒
    六件、電子產品一個、酒瓶二個、藍白拖鞋一雙，被告供稱
    非其所有，亦無證據係供犯罪所用之物，爰不予宣告沒收。
    核原審認事用法，並無不合，量刑亦屬允當。公訴人以原審
    適用刑法第五十九條規定，容有理由不備云云為上訴理由，
    指摘原審判決不當；然本院審酌被告與被害人間並無深仇大
    恨，僅因細故發生爭端，而被告所攻擊被害人之部位左小腿
    一般人均認非人體要害、被告犯後除自首表悔悟外，並盡力
    與被害人家屬達成和解，撫慰被害人家屬所受之心靈傷痛及
    被告現有一牙牙學語一歲多之小孩，正需被告在旁扶養等一
    切情況，對此偶發犯行，依法定刑對被告為論處，不無情輕
    法重之虞，是原審就被告犯行，另依刑法第五十九條規定酌
    減其刑，自無不當。故公訴人上訴為無理由，應予駁回。
據上論斷，應依刑事訴訟法第三百六十八條，判決如主文。
本案經檢察官王壬貴到庭執行職務。
中    華    民    國   100    年    3     月    17    日
                  刑事第七庭    審判長法  官  陳憲裕
                                      法  官  游紅桃
                                      法  官  楊智勝
以上正本證明與原本無異。
如不服本判決，應於收受送達後10日內向本院提出上訴書狀，其
未敘述上訴之理由者並得於提起上訴後10日內向本院補提理由書
（均須按他造當事人之人數附繕本）「切勿逕送上級法院」。
                                      書記官  張玉如
中    華    民    國   100    年    3     月    17    日
附錄：本案論罪科刑法條全文
中華民國刑法第二百七十七條：
（普通傷害罪）
傷害人之身體或健康者，處 3 年以下有期徒刑、拘役或 1 千元
以下罰金。
犯前項之罪因而致人於死者，處無期徒刑或 7 年以上有期徒刑
；致重傷者，處 3 年以上 10 年以下有期徒刑。